【裁判字號】    99,台上,545
【裁判日期】    990128
【裁判案由】    違反毒品危害防制條例
【裁判全文】
最高法院刑事判決              九十九年度台上字第五四五號
上  訴  人  甲○○
上列上訴人因違反毒品危害防制條例案件，不服台灣高等法院台
中分院中華民國九十八年十二月一日第二審判決（九十八年度上
訴字第二四八六號，起訴案號：台灣台中地方法院檢察署九十八
年度毒偵字第三二九四號），提起上訴，本院判決如下：
    主  文
上訴駁回。
    理  由
按刑事訴訟法第三百七十七條規定，上訴於第三審法院，非以判
決違背法令為理由，不得為之。是提起第三審上訴，應以原判決
違背法令為理由，係屬法定要件。如果上訴理由書狀並未依據卷
內訴訟資料，具體指摘原判決不適用何種法則或如何適用不當，
或所指摘原判決違法情事，顯與法律規定得為第三審上訴理由之
違法情形，不相適合時，均應認其上訴為違背法律上之程式，予
以駁回。又依刑事訴訟法第三百五十條、第三百六十一條、第三
百六十二條、第三百六十七條規定，不服地方法院之第一審判決
，提起第二審上訴者，須提出上訴書狀，並應敘述「具體理由」
，為上訴必備之程式。所稱具體理由，必係依據卷內既有訴訟資
料或提出新事證，指摘或表明第一審判決有何採證、認事、用法
或量刑等足以影響判決本旨之不當或違法，而構成應予撤銷之具
體事由，始克相當；如未依上揭意旨指出具體事由，而僅泛言或
單憑當事人自我說詞，指摘原判決採證認事違法、用法不當、判
決不公、量刑過重等等，即屬未敘述具體理由，所提第二審上訴
不合法律上之程式，得不經言詞辯論，由第二審法院予以判決駁
回。本件上訴人甲○○不服第一審判決論處施用第一級毒品罪刑
（累犯，處有期徒刑一年），提起第二審上訴之理由稱：上訴人
本件施用第一級毒品犯行，距前次觀察勒戒執行完畢釋放，已逾
五年，考量施用毒品未危害他人，依修正後毒品危害防制條例第
二十條規定，第一審適用法律容有未洽等語，有其聲明上訴理由
狀在原審卷內可憑。惟查：(一)民國九十八年五月二十日修正公布
之毒品危害防制條例第二十條，其第一項至第三項並未修正，而
係增訂第四項有關輔導就業之規定，且此項增訂對上訴人施用第
一級毒品犯行之法律適用不生影響。(二)毒品危害防制條例第二十
條、第二十三條將施用毒品之刑事處遇程序，區分為「初犯」及
「五年內再犯」、「五年後再犯」。依其立法理由之說明，僅限
於「初犯」及「五年後再犯」二種情形，始應先經觀察、勒戒或
強制戒治程序；倘被告於五年內已再犯，經依法追訴處罰，縱其
第三次（或第三次以上）再度施用毒品之時間，在初犯經觀察、
勒戒或強制戒治執行完畢釋放五年以後，已不合於「五年後再犯
」之規定，且因已於「五年內再犯」，顯見其再犯率甚高，原實
施觀察、勒戒或強制戒治，已無法收其實效，自應依該條例第十
條處罰。上訴人於九十二年間曾因施用毒品，經法院裁定觀察、
勒戒執行完畢釋放，並經檢察官為不起訴處分在案，繼於九十二
至九十三、九十四年間分別再因施用毒品經判處多項有期徒刑確
定，並於九十七年五月十四日執行完畢，有其前案紀錄表在卷可
稽；其於九十八年六月五日所犯本件施用第一級毒品罪行，自應
依毒品危害防制條例第十條處罰。是以上訴人上開第二審上訴理
由，顯與卷內訴訟資料不符，而僅單憑其自我說詞指摘原判決用
法不當，揆諸上開說明，屬上訴未敘述具體理由。原判決因認上
訴人之第二審上訴不合法律上程式，從程序上逕予駁回，經核於
法殊無不合。上訴意旨猶謂上訴人業已敘明具體第二審上訴理由
，原判決未進而為實體審理，即行駁回上訴，有適用法則不當之
違法云云，顯係誤解上開法定上訴第二審具體理由之涵意與相關
法律規定，核與首揭得為第三審上訴理由之違法情形，不相適合
。本件上訴違背法律上之程式，應予駁回。
據上論結，應依刑事訴訟法第三百九十五條前段，判決如主文。
中    華    民    國  九十九  年    一    月  二十八  日
                      最高法院刑事第十庭
                          審判長法官  花  滿  堂
                                法官  黃  正  興
                                法官  陳  東  誥
                                法官  林  錦  芳
                                法官  洪  昌  宏
      本件正本證明與原本無異
                                      書  記  官
中    華    民    國  九十九  年    二    月    一    日
                                                      V

司法院資訊處製作；財團法人民間司法改革基金會備份。
